【裁判字號】    96,訴,702
【裁判日期】    971210
【裁判案由】    誣告
【裁判全文】
臺灣臺南地方法院刑事判決               96年度訴字第702號
公  訴  人  臺灣臺南地方法院檢察署檢察官
被      告  乙○○
選任辯護人  施承典律師
上列被告因誣告案件，經檢察官提起公訴（96年度偵字第7599號）
，本院判決如下：
    主  文
乙○○無罪。
    理  由
一、公訴意旨略以：被告乙○○明知其於民國93年11月間所簽發
    ，付款人為臺南區中小企業銀行歸仁分行（以下簡稱臺南中
    小企銀），票號BX0000000號、發票日期民國94年2月5日、
    票據金額新臺幣（下同）20萬元之支票，已於93年11月底交
    付丁○○作為資金週轉之用，並未遺失。竟因丁○○未將20
    萬元存入被告前揭銀行甲存帳戶供持票人兌現而遭退票致影
    響其債信，乃基於使丁○○受刑事處分之意圖，於94年3月1
    9日前往臺南縣警察局歸仁分局，偽稱前開支票已於94年1月
    27日16時許，在臺南縣永康市○○○路6巷25號住處內失竊
    ，而誣告丁○○涉犯竊盜罪嫌，該案經本署檢察官偵查後，
    認丁○○竊盜罪嫌不足而予以不起訴處分，並認被告涉犯刑
    法第169條第1項之誣告罪嫌。
二、按犯罪事實應依證據認定之，無證據不得認定犯罪事實；又
    不能證明被告犯罪或其行為不罰者，應諭知無罪之判決，刑
    事訴訟法第154條第2項、第301條第1項分別定有明文。又認
    定犯罪事實所憑之證據，雖不以直接證據為限，間接證據亦
    包括在內；然而無論直接或間接證據，其為訴訟上之證明，
    須於通常一般之人均不致有所懷疑，而得確信其為真實之程
    度者，始得據為有罪之認定，倘其證明尚未達到此一程度，
    而有合理之懷疑存在時，基於無罪推定之原則，即應為無罪
    之判決。
三、公訴意旨認被告乙○○涉有上開罪嫌，係以：(一)被告94年3
    月19日警詢筆錄及偵訊中之供述；(二)證人丙○○於警詢及偵
    查中之證述；(三)證人甲○○於警詢中之證述；(四)證人即玉山
    當舖負責人陳淳鴻於警詢中之證述；(五)丁○○96年9月20日
    在偵查中之結證；(六)票據掛失止付通知書、遺失票據申報書
    各1紙等論證，資為主要論據。
四、訊據被告乙○○固供承於民國93年11月間，在其所有付款人
    為臺南中小企銀之票號BX0000000號支票上填載面額20萬元
    ，發票日期94年2月5日等字樣，嗣辦理掛失止付該支票並申
    報遺失，又於94年3月19日前往臺南縣警察局歸仁分局製作
    警詢筆錄時，對丁○○提出竊盜上開支票之告訴等情，惟始
    終否認有何指定犯人誣告罪犯行，辯稱：伊只有在票號
    BX0000000號支票上填寫金額、日期，並未蓋印章，也未曾
    將該支票交給丁○○，該票確實是遺失；伊於申報支票遺失
    遭竊之後，在94年1月底某日，警方追查後拿支票給伊看，
    問伊要不要告丁○○，伊說好，並沒有誣告丁○○之意圖等
    語；辯護人另以：被告於掛失止付系爭支票時就已經寫了1
    份遺失票據申報書，該份申報書應該有送到警察局，當時被
    告並未指定犯人是誰，後來警方追查結果才知道票是從丁○○手中流通出來，警方問被告是否要告丁○○，被告才說要
    告，所以本件若被告成立犯罪，也應該是刑法第171條第1項
    之未指定犯人之誣告罪等語，資為抗辯。
五、經查：
  （一）程序部分－證據能力之說明：
      1.證人丙○○、甲○○於警詢之陳述，係被告以外之人於
        審判外之陳述，且被告乙○○不同意作為證據，依刑事
        訴訟法第159條第1項、第159條之5第1項之規定，原則
        上不得作為本案裁判基礎之證據資料。又檢察官並未證
        明「證人丙○○、甲○○先前於警詢中之指述具有較可
        信之特別情況，且為證明犯罪事實存否所必要」此一外
        部情況要件，則證人丙○○、甲○○於警詢中之陳述，
        並不符合刑事訴訟法第159條之2例外得作為證據之要件
        規定，而無法回復其證據能力，此合先敘明。
      2.本件卷附其餘供述及非供述證據，被告及辯護人於本案
        準備程序中，表示同意作為證據（見本院卷第22頁），
        本院審酌各該證據作成之情況，認為適當，復經本院於
        審判期日就上開證據依法進行調查、辯論，依刑事訴訟
        法第159條之5規定，自有證據能力。
  （二）實體部分－得心證之理由：
      1.經查，票號BX0000000號支票（付款人為臺南中小企銀
        ）為被告乙○○所有，於94年1月28日辦理掛失止付、
        申報遺失，再於94年3月19日前往臺南縣警察局歸仁分
        局製作警詢筆錄，對丁○○提出竊盜上開支票之告訴，
        嗣該票經玉山當舖陳淳鴻提示遭退票等情，業據被告供
        認在卷，核與證人陳淳鴻於警詢之陳述相符（警卷第10
        至12頁），並有臺灣票據交換所臺南市分所96年7月16
        日台票南市字第389號函暨附件掛失止付票據提示人資
        料查報表、票據掛失止付通知書、遺失票據申報書（審
        理卷第30頁至34頁）在卷可稽，是此部分之事實足堪認
        定。
      2.次查，票號BX0000000號支票係案外人丁○○持向證人
        丙○○、甲○○調現，由丙○○背書，甲○○提供其車
        號ＵＰ－6746號小貨車向玉山當舖陳淳鴻借款得17萬元
        ，再由甲○○於93年11月30日將17萬元存入被告臺南區
        中小企業銀行活儲帳戶等事實，亦據證人丙○○於偵訊
        、證人陳淳鴻於警詢證述無訛；又被告亦供承其知悉93
        年11月30日有一筆現金存入其臺南區中小企業銀行活儲
        帳戶。是此部分事實亦同堪認定。
      3.被告既以前詞置辯，則本件首應審究者為票號BX000000
        0號支票是否確為被告交付丁○○調現使用而非丁○○
        竊取？查：
        證人丁○○雖於偵訊時證稱其未竊取票號BX0000000
          號支票，是其向乙○○借票等語（偵Ａ卷第48頁），
          然若該支票若果係丁○○竊取，即難期待其自白此竊
          盜犯行，是此部分之證詞，仍應有其他證據佐證，否
          則，即難即單憑證人丁○○此部分之證詞遽為不利被
          告認定之依據。
        被告於94年1月間，曾前往證人丙○○、甲○○公司
          ，向渠詢問票號BX0000000號支票之下落及流向一節
          ，已據被告供承在卷，亦據證人丙○○於偵訊時證述
          明確。而證人丙○○於偵訊時已明確結證稱，被告於
          94年1月間前往公司找渠時，已對其告稱被告所有票
          號BX0000000號支票係遭丁○○竊取，而當時被告尚
          未掛失上開支票，衡情被告應無預為將來掛失或訴訟
          之必要而對證人丙○○謊稱支票係遭丁○○竊取之必
          要，是被告前開辯詞，並非全然不可信。
        又被告於偵訊及本院審理時始終堅稱票號BX0000000
          號支票其未及蓋用印鑑章即遭竊，而本院依被告聲請
          ，調取被告在臺南區中小企業銀行留存之甲存帳戶印
          鑑印文，經以肉眼核對結果，票號BX0000000號支票
          上發票人簽章欄所蓋用之『乙○○』印文，與被告留
          存於臺南區中小企業銀行印鑑章『乙○○』所顯示之
          印文，以肉眼觀之，明顯不同：(一)被告原留印鑑章之
          字體筆劃，較票據上之筆劃粗；(二)又原留印鑑章與票
          據上之印章，『林』字在右，『冠輝』在左，兩者相
          同，惟原留印鑑章上『林』字與『冠輝』二字則較票
          據上之『林』字與『冠輝』二字緊密，此有京城商業
          銀行歸仁分行96年8月10日（96）京城歸分字第376號
          函，暨附件印鑑卡1張（審理卷第41至42頁）及票號
          BX0000000號支票影本在卷可憑（本院卷第32頁）。
          若上開支票果係被告出借予丁○○供週轉資金使用，
          應無交付印鑑不符之支票予丁○○，使其遭退票之理
          ！是票號BX0000000號支票確有可能係遭竊，以致有
          印鑑不符之情況。
        綜上，本件依調查證據所得，認本件不無存在「票號
          BX0000000號支票係丁○○竊取」之可能。
      4.又被告雖於94年1月間前往丙○○、甲○○公司處詢問
        票號BX0000000號支票之下落及流向，且其於93年11月
        30日即知悉有一筆現金存入其臺南中小企銀活儲帳戶，
        然依本院卷存資料，仍無從據此認定被告早已知悉前開
        存入之現金即為票號BX0000000號支票向丙○○、甲○○質借取得，進而推認票號BX0000000號支票即係被告
        交付丁○○使用：
        被告供稱其有出借數張支票供丁○○調現使用，丁○○93年11月30通知說錢存入其臺南中小企銀活儲帳戶
          ，但其不知道93年11月30日存入之該筆現金就是票號
          BX0000000號支票所質借的，也不知道是甲○○存入
          的，伊只負責借丁○○票，丁○○要負責把錢存在甲
          存帳戶，讓票提領等語，而本院綜合證人丙○○於偵
          訊中證述表示：丁○○有用他自己的或別人的票跟伊
          調現，被告於94年1月間前往找伊時說他有好幾張票
          都是丁○○拿走，當天甲○○手上還有另1張被告的
          票，有還給被告，但票號BX0000000號支票沒有辦法
          處理等語（偵Ｂ卷第22至24頁），及證人黃淑玲、張
          春煌於警詢或偵訊中證稱丁○○曾拿1張被告所有票
          號BX00000000號支票來調現（偵Ａ卷第11至15、35至
          36  頁），認丁○○確實持有數張被告所有支票向他
          人調現之事實，核與被告供稱借數張票予丁○○調現
          一節相符，故被告供稱其曾出借數張支票供丁○○向
          他人調現之事實，可以認定。
        由證人丙○○於偵訊中證稱：伊和甲○○用乙○○的
          票（即票號BX0000000號支票）及甲○○的車（即車
          號ＵＰ－6746號小貨車）向玉山當舖陳淳鴻借款，有
          匯17萬元到被告臺南中小企銀活儲帳戶，被告打電話
          給丁○○，說錢沒收到，當時快3點半，伊打給甲○○，甲○○確定錢有匯進去，後來發現被告有2個帳
          戶在同一個銀行（即1個活儲帳戶，1個甲存帳戶），
          當時丁○○開車講話不方便，伊就透過電話教被告要
          怎麼處理，當時在電話裡，『沒有講到誰欠誰錢的事
          』；（被告怎麼知道票在你那裡？）可能是被告透過
          朋友知道丁○○可能會向伊借錢，被告說他有好幾張
          票都被丁○○拿走了，要知道票在那些地方，他才透
          過朋友來找到伊）；被告叫伊把票還他，或要過票，
          把錢匯到他帳戶才可以，不然要去告訴這張票（票號
          BX0000000號支票）被偷等語（偵Ｂ卷第22至25頁）
          可知，證人丙○○與被告通話時，係談論處理轉帳之
          事，且被告於94年1月前往伊公司時，並不確定票號
          BX0000000號支票係在丙○○處，是證人丙○○前開
          證詞僅能證明前揭被告不爭之事實，又被告縱於93年
          11月30日已知悉有現款存入其臺南中小企銀活儲帳戶
          ，然被告曾交付數張支票供丁○○調現已如前述，是
          亦不能據此推定其必定知悉該匯入之現金是票號
          BX0000000號支票所質借取得。
      5.綜上，被告在臺南中小企銀留存之甲存帳戶印鑑印文，
        與票號BX0000000號支票上發票人簽章欄所蓋用之印文
        不同，且本件依卷存證據，亦難推認票號BX0000000號
        支票確係被告交付丁○○使用，被告辯稱其所有票號BX
        0000000號支票確係遭竊等語，並非全然不可採信。
六、綜上，本件公訴意旨所舉被告乙○○涉犯刑法第169條第1項
    之誣告罪之前開事證，尚未達到通常一般之人均不致有所懷
    疑，而得確信其為真實之程度，而有合理之懷疑存在，致無
    從為被告涉有上開犯行之確信。且本院依調查所得之證據，
    亦認為票號BX0000000號支票不無遭竊之可能，是本件並無
    充足之積極證據足資證明被告犯罪，因認被告被訴上開罪名
    不能證明，依法應為其無罪判決之諭知。
據上論斷，應依刑事訴訟法第301條第1項，判決如主文。
本案經檢察官戊○○到庭執行職務。
中    華    民    國    97    年    12    月    10    日
                  刑事第十二庭  審判長法  官  卓穎毓
                                      法  官  魏玉英
                                      法  官  莊玉熙
以上正本證明與原本無異。
如不服本判決應於收受本判決後10日內向本院提出上訴書狀，並
應敘述具體理由。其未敘述上訴理由者，應於上訴期間屆滿後20
日內向本院補提理由書狀（均須按他造當事人之人數附繕本）「
切勿逕送上級法院」。
                                      書記官  余富誠
中    華    民    國    97    年    12    月    11    日


司法院資訊處製作；財團法人民間司法改革基金會備份。
